臺灣新竹地方法院民事裁定
109年度勞訴字第68號
原      告  湧立股份有限公司

法定代理人  劉芳良
訴訟代理人  歐漢章
被      告  穆偉立

            陳姵如即陳淑芬

上列當事人間請求損害賠償事件，本院裁定如下：
    主  文
本件移送臺灣臺北地方法院。
    理  由
一、按，訴訟，由被告住所地之法院管轄。被告住所地之法院不
    能行使職權者，由其居所地之法院管轄。訴之原因事實發生
    於被告居所地者，亦得由其居所地之法院管轄；共同訴訟之
    被告數人，其住所不在一法院管轄區域內者，各該住所地之
    法院俱有管轄權。但依第4條至第19條規定有共同管轄法院
    者，由該法院管轄；訴訟之全部或一部，法院認為無管轄權
    者，依原告聲請或依職權以裁定移送其管轄法院，民事訴訟
    法第1條第1項、第20條、第28條第1項分別定有明文。我國
    民法關於住所之設定，兼採主觀主義及客觀主義之精神，必
    須主觀上有久住一定地域之意思，客觀上有住於一定地域之
    事實，該一定之地域始為住所。而戶籍法僅為戶籍登記之行
    政管理規定，戶籍地址即非認定住所之唯一標準。又民事訴
    訟法第138條所規定之寄存送達，限於不能依同法第136條及
    第137條規定行送達者，始得為之，倘其送達之處所，雖原
    為應受送達人之住居所、事務所或營業所，但實際上已變更
    者，縱令其戶籍登記尚未遷移，該原住居所、事務所或營業
    所，即非應為送達之處所，自不得於該原處所為寄存送達，
    最高法院98年台抗字第997號裁定意旨參見。
二、查：
（一）原告主張被告穆偉立藉由辦理原告客戶汽車貸款之機會，
      侵占新臺幣56萬元之貸款金額納為己用，於民國109年10
      月14日依民法第184條第1項前段規定，對被告穆偉立提起
      本件損害賠償訴訟，起訴時記載被告穆偉立之住所為新竹
      市○區○道○路0段000號，並據原告提出員工服務切結書、
      委任合約書、員工契約書、員工聲明書、承攬人員服務切
      結書、保密合約書等件在卷（見本院卷第12〜20頁），然
      本院依職權查詢被告戶籍地址於108年11月6日遷入新竹○○
      ○○○○○○，個人記事欄則無任何關於新竹地區遷徙之紀錄（
      見本院卷第26～27、76～77頁），且被告穆偉立因案而經：
      A、院方通緝即本院108年度交易字第513號、通緝文號本
      院108年新院平刑日緝字第331號、通緝日期108年11月7日
      ，及B、檢方通緝，包括：（1）非駕業務傷害案，經新竹
      地方檢察署108年度偵字第11984號；（2）侵占案，經新
      竹地方檢察署109年度偵字第2661號通緝，通緝文號為新
      竹地方檢察署109年度竹檢永偵仁緝字第911號、通緝日期
      109年6月11日（見本院卷第78頁臺灣高等法院被告通緝紀
      錄表），可見被告穆偉立行方不明，並無事實足認被告穆
      偉立於原告起訴時於本院轄區設有住所之事實。
（二）原告另主張被告2人於108年4月8日與原告簽訂員工服務切
      結書，其中「（第6點）有關竊盜、侵占、背信等違背法
      令之不法行為者，得依法追究，給予開革處分，並賠償公
      司一切損失…（第9點）立書人違反前述規定所負之賠償責
      任，保證人亦負連帶保證責任，並放棄一切先訴抗辯權，
      絕無異議…立切結書人：穆偉立…連帶保證人：陳姵如、地
      址：台北市○○區○○路0段000號」（見本院卷第12頁），依
      連帶保證法律關係對被告陳姵如即陳淑芬（上1人係被告
      穆偉立之母）合併起訴，復經本院依職權查詢被告陳姵如
      即陳淑芬戶籍地址與上開切結書留存之台北市○○區○○路0
      段000號互核相符（見本院卷第75頁），堪認被告陳姵如
      即陳淑芬亦未住於本院管轄區域。
三、從而，本件訴訟並無民事訴訟法第4條至第19條規定之共同
    法院管轄之情形，依民事訴訟法第20條前段規定，自應以已
    知之共同訴訟被告陳姵如即陳淑芬住所地法院即臺灣臺北地
    方法院為管轄法院，如此，亦合於被告穆偉立於108年4月8
    日簽署員工契約書時，選定臺灣臺北地方法院為管轄法院之
    意旨（見本院卷第16頁），因此，原告向無管轄權之本院起
    訴，顯係違誤，依民事訴訟法第28條第1項規定，職權將本
    件訴訟移送上開管轄法院，如主文所示。　　
中　　華　　民　　國　　110 　年　　4 　　月　　 28 　日
                  勞動法庭    法　官　周美玲
以上正本係照原本作成。
如不服本裁定，應於送達後10日內向本院提出抗告狀，並繳納抗
告費新臺幣1,000元，暨添具繕本2件。　　　　　　　　
中　　華　　民　　國　　110 　年　　4 　　月　　 28   日
                              書記官　張景琴